臺灣宜蘭地方法院民事判決
111年度訴字第296號
原      告  林昱沛  

被      告  戴瑋辰  




上列當事人間因傷害等案件，原告提起刑事附帶民事訴訟，請求
侵權行為損害賠償，經本院刑事庭裁定（110年度附民字第147號
）移送前來，本院於中華民國111年8月16日言詞辯論終結，判決
如下：
    主  文
被告應給付原告新臺幣伍萬肆仟貳佰捌拾元，及自民國110年10
月20日起至清償日止，按週年利率百分之五計算之利息。
原告其餘之訴駁回。
訴訟費用由被告負擔百分之四，餘由原告負擔。
本判決第一項得假執行。
原告其餘假執行之聲請駁回。
    事實及理由
壹、程序方面：
一、按不變更訴訟標的，而補充或更正事實上或法律上之陳述者
    ，非為訴之變更或追加，民事訴訟法第256條定有明文。次
    按原告於判決確定前，得撤回訴之全部或一部。但被告已為
    本案之言詞辯論者，應得其同意，民事訴訟法第262條第1項
    亦有明定。經查，原告起訴聲明為：㈠、被告應給付原告新
    臺幣（下同）1,300,056元，及自起訴狀繕本送達之翌日即
    民國110年10月16日起至清償日止，按週年利率5％計算之利
    息；㈡、願供擔保，請准宣告假執行（見附民卷第3頁）。嗣
    於111年8月16日言詞辯論期日當庭更正聲明第㈠項所載起訴
    狀繕本送達翌日之日期為110年10月20日，並撤回請求被告
    給付欠款1,000元之部分（見本院卷第39頁）。經核原告所
    為，合於上開法律規定，自應准許。
二、被告經合法通知，未於言詞辯論期日到場，核無民事訴訟法
    第386條所列各款事由，爰依原告之聲請，由其一造辯論而
    為判決。
貳、實體方面：
一、原告主張：被告於110年6月28日21時3分許，前往原告及訴
    外人李品慧位於宜蘭縣○○鎮○○路000巷0號之住處，原告開門
    後，被告明知未得原告及李品慧之同意，竟基於侵入住宅之
    犯意，擅自侵入原告及李品慧上開住處，經原告阻擋後，被
    告另基於傷害、恐嚇危害安全之犯意，在上開住宅內客廳以
    徒手方式毆打原告之身體，並同時出言「讓你死」等語，以
    此加害生命、身體之言語恫嚇原告，使原告心生畏懼，致生
    危害於安全；復接續前開傷害犯意，並另基於公然侮辱之犯
    意，於多數人得以共見共聞之上址屋外騎樓處，再以徒手方
    式毆打原告之身體，致原告受有頭部鈍傷、胸部挫傷、右側
    手肘挫擦傷等傷害（下稱系爭傷害），致原告受有財產上之
    損害。被告同時以「幹你娘、幹你娘老雞掰」等言詞公然侮
    辱原告，足以貶損原告之名譽及社會評價，致原告受有精神
    上之痛苦。被告前揭行為業經本院以110年度訴字第279號刑
    事判決被告犯侵入住宅罪、傷害罪、恐嚇危害安全罪、公然
    侮辱罪在案，被告自應負損害賠償責任。爰依侵權行為之法
    律關係請求被告賠償醫療費用14,790元、交通費用12,650元
    、小孩保母費用100,000元、工作損失66,000元、物品賠償5
    ,616元、營養費100,000元、精神慰撫金合計1,000,000元等
    語。並聲明：㈠、被告應給付原告1,300,056元，及自起訴狀
    繕本送達之翌日即110年10月20日起至清償日止，按週年利
    率5％計算之利息；㈡、願供擔保，請准宣告假執行。
二、被告則未於言詞辯論期日到場，亦未提出書狀為任何聲明或
    陳述。
三、得心證之理由：
㈠、按因故意或過失，不法侵害他人之權利者，負損害賠償責任
    ；不法侵害他人之身體或健康者，對於被害人因此喪失或減
    少勞動能力或增加生活上之需要時，應負損害賠償責任；不
    法侵害他人之身體、健康、名譽、自由、信用、隱私、貞操
    ，或不法侵害其他人格法益而情節重大者，被害人雖非財產
    上之損害，亦得請求賠償相當之金額；不法毀損他人之物者
    ，被害人得請求賠償其物因毀損所減少之價額，民法第184
    條第1項前段、第193條第1項、第195條第1項前段、第196條
    分別定有明文。經查，原告主張被告於上揭時地為前揭侵權
    行為，致原告受有系爭傷害，貶抑原告在社會上之人格評價
    、致原告心生畏懼，並受有精神上之痛苦，經本院刑事庭以
    110年度訴字第279號刑事判決判處被告有罪等情，有臺灣宜
    蘭地方檢察署檢察官110年度偵字第4534號起訴書及本院110
    年度訴字第279號刑事判決可稽，並經本院依職權調閱該案
    卷宗核閱屬實。而被告對於原告主張之事實，未於言詞辯論
    期日到場爭執，復未提出書狀答辯以供本院斟酌，依民事訴
    訟法第280條第3項準用同條第1項規定，視同自認，堪信原
    告主張之事實為真實。原告主張被告應負侵權行為損害賠償
    責任，應屬可採。
㈡、茲就原告各項請求分述如下：
　⒈醫療費用部分：
　　本件原告主張因系爭傷害而支出至礁溪杏和醫院、信惠中醫
    診所、溫心中醫診所就診之醫療費用共計1,090元（計算式
    ：310＋150＋630＝1,090）部分，業據其提出礁溪杏和醫院診
    斷證明書、上開醫療院所醫療費用收據為憑（見附民卷第11
    至17頁）。觀諸前揭醫療費用收據，原告至前揭醫院、診所
    就醫時間與受有系爭傷害之時間相近，且係據原告所受系爭
    傷害所為診治，堪認原告支出此部分醫療費用與系爭傷害間
    有相當因果關係，核屬有據。至原告主張因系爭傷害另支出
    至溫心中醫診所就診之醫療費用共計300元云云，然此部分
    原告僅提出溫心中醫診所之掛號單為憑（見附民卷第9頁）
    ，並未提出醫療費用收據為證，尚難認原告已證明確有此部
    分之支出。至於原告主張因系爭傷害尚支出購買藥品之費用
    共計13,300元云云，原告雖提出弘年國藥行開立購買「幫助
    通血路粉」之免用統一發票收據為憑（見附民卷第11頁），
    然此部分藥品並無醫師處方，原告亦未能舉證證明此部分支
    出與系爭傷害之治療有必要之關連性。而原告提出之南崁藥
    局電子發票證明聯（見附民卷第7頁），則未附有交易明細
    證明其具體項目，尚難認與原告所受系爭傷害之治療及照護
    有關聯，原告此部分之請求，均無理由。綜上所述，原告請
    求給付醫療費用合計1,090元（計算式：310元＋150元＋630元
    ＝1,090元）部分，洵屬有據，應予准許，逾此範圍之請求，
    即屬無據。
　⒉就醫交通費用部分：
　　按當事人已證明受有損害而不能證明其數額或證明顯有重大
    困難者，法院應審酌一切情況，依所得心證定其數額，民事
    訴訟法第222條第2項定有明文。原告主張因系爭傷害有搭乘
    計程車就診之必要，支出交通費用12,650元。原告雖未據提
    出此部分支出證明，然依其所提醫療費用收據，原告於110
    年6月28日（礁溪杏和醫院）、110年6月30日（信惠中醫診
    所）、110年7月2日（溫心中醫診所）、110年7月9日（溫心
    中醫診所）確有就醫事實，且依上開路段計程車車資之估算
    標準，自原告住居所往返礁溪杏和醫院之車資估算為580元
    （即單程290元）、往返信惠中醫診所之車資估算為570元（
    即單程285元）、往返溫心中醫診所之車資估算為1,020元（
    即單程510元），有優良計程車車資試算列印資料附卷可稽
    （附民卷第19頁），是原告主張就醫之交通費用共計3,190
    元（計算式：580元＋570元＋1,020元＋1,020元＝3,190元）部
    分，洵屬有據，應予准許，逾此範圍之請求，即屬無據。
　⒊保母費用及工作損失部分：
　　原告主張因受有系爭傷害無法親自照顧其現年4歲、患有罕
    見疾病需專人照顧之兒童，因而支出2個月之保母費用共計1
    00,000元，並受有工作損失共計66,000云云。然查，礁溪杏
    和醫院110年6月28日診斷證明書之醫師囑言欄僅記載「病人
    （即原告）於110年6月28日21：52至急診就診，經診治後於
    110年6月28日離院」（附民卷第17頁），原告雖受有「頭部
    鈍傷、胸部挫傷、右側手肘挫擦傷」等系爭傷害，尚難認有
    需休養或需人照顧之必要。又原告受有系爭傷害於110年6月
    28日晚間9時52分急診就醫，經診治後於當日即離院，是原
    告在院診治時間僅約2小時，衡情所受系爭傷害並非甚重，
    兼衡原告所受系爭傷害之部位及程度，難認原告有需休養無
    法工作或因行動不便而無法自行照顧孩童以致增加生活上之
    需要之情況。況原告就其上開主張，僅提出到府保母行情一
    紙（附民卷第21頁）為憑，未提出其他證據證明確受有此部
    分之損害，原告此部分之請求自屬無據。
　⒋物品賠償部分：
　　原告主張被告之故意傷害行為亦毀損其所有之眼鏡及鞋子，
    請求被告賠償因毀損所減少之價額共計5,616元云云。原告
    就此部分主張雖提出大倉酷眼鏡有限公司電子發票證明聯、
    鞋全家福電子發票證明聯及交易明細（附民卷第7頁）為憑
    。惟查，上開電子發票證明聯開立之日期分別為110年7月2
    日、110年8月3日，均晚於被告為系爭侵權行為之110年6月2
    8日，前揭電子發票證明聯所購置之物品，難認係因被告之
    系爭侵權行為而毀損之物，原告複未能提出其餘證據證明確
    受有此部分之損害，原告此部分之請求自屬無據。
　⒌營養費部分：
　　原告主張因受有系爭傷害，急需補充營養，支出營養費100,
    000元一節。原告未提出任何發票單據為證，已難認原告確
    有此部分支出，況縱有此項支出，原告亦未提出任何證據證
    明其有經醫囑因系爭傷害有補充營養食品及保健食品等之需
    要，既非經醫囑之必要飲食即不能認係因系爭傷害所需之必
    要費用，原告此項請求無從准許。
　6.精神慰撫金部分：
　　按不法侵害他人之身體、健康、名譽、自由、信用、隱私、
    貞操，或不法侵害其他人格法益而情節重大者，被害人雖非
    財產上之損害，亦得請求賠償相當之金額，民法第195第1項
    前段規定甚明。而法院對於精神慰撫金之量定，應斟酌雙方
    之身分、地位、資力、實際加害情形與被害人所受之痛苦及
    其他各種情形核定之（最高法院85年度台上字第460號判決
    ）。查，原告因被告故意傷害之行為受有系爭傷害，被告又
    以前揭穢言辱駡原告，侵害原告之名譽權，自應對原告負非
    財產上之損害賠償責任。本院考量原告前為教育部參謀，退
    休後擔任擇日師並與房屋仲介合作擔任顧問，無固定薪水，
    平均年收入約20餘萬元，月退俸每月57,000元（見本院卷第
    41頁）；被告為水電工，教育程度為國中肄業（見警卷第2
    頁），兼衡被告所為加害行為之發生原因及經過，原告所受
    傷勢及損害情形，被告侮辱原告之情狀，及兩造之身分、地
    位、經濟狀況、原告所受痛苦程度等一切情狀，認原告請求
    精神慰撫金於50,000元範圍內，尚屬合理，應予准許，逾此
    範圍之請求，則無理由。
　7.綜上所述，被告應給付之損害賠償額為54,280元（計算式：
    醫療費用1,090元＋就醫交通費用3,190元＋精神慰撫金50,000
    元＝54,280元）。　
四、末按給付無確定期限者，債務人於債權人得請求給付時，經
    其催告而未為給付，自受催告時起，負遲延責任。其經債權
    人起訴而送達訴狀，或依督促程序送達支付命令，或為其他
    相類之行為者，與催告有同一之效力；遲延之債務，以支付
    金錢為標的者，債權人得請求依法定利率計算之遲延利息；
    應付利息之債務，其利率未經約定，亦無法律可據者，週年
    利率為5％，民法第229條第2項、第233條第1項前段及第203
    條分別定有明文。查原告所提起訴狀繕本於110年10月19日
    送達被告，有本院送達證書可佐（見附民卷第23頁），揆諸
    前揭說明，原告自得請求被告給付自該狀送達翌日即110年1
    0月20日起至清償日止，按週年利率5％計算之利息。
五、綜上所述，原告依侵權行為之法律關係，請求被告給付54,2
    80元，及自110年10月20日起至清償日止，按週年利率5％計
    算之利息，為有理由，應予准許；原告逾此範圍之請求，則
    屬無據，應予駁回。
六、本判決第一項為所命給付之價額未逾50萬元之判決，依民事
    訴訟法第389條第1項第5款，依職權宣告假執行。原告之訴
    經駁回之部分，假執行之聲請失所依據，併予駁回。
七、本件事證已臻明確，兩造其餘攻擊、防禦方法及所提證據，
    經核均與判決結果不生影響，爰不一一論列，併此敘明。
八、本件係刑事附帶民事訴訟，而由本院刑事庭移送民事庭者，
    依刑事訴訟法第504條第2項規定，免納裁判費，且至本件言
    詞辯論終結時，亦未發生其他訴訟費用，故無從確定訴訟費
    用之數額。惟依法仍應依民事訴訟法第79條規定，諭知訴訟
    費用之負擔，併予敘明。
中　　華　　民　　國　　111 　年　　8 　　月　　31　　日
                  民事庭  法　官  謝佩玲
以上正本係照原本作成。
如對本判決上訴，須於判決送達後20日內向本院提出上訴狀。
如委任律師提起上訴者，應一併繳納上訴審裁判費。
中　　華　　民　　國　　111 　年　　8 　　月　　31　　日
                          書記官　黃家麟